臺灣板橋地方法院刑事判決　　　　　　　　　　　　九十二年度易字第二五四○號
　　公　訴　人　臺灣板橋地方法院檢察署檢察官
　　被　　　告　丁○○
右列被告因詐欺案件，經檢察官提起公訴（九十二年度偵字第一○五七八號），本院
判決如左：
    主  文
丁○○無罪。
    理  由
一、公訴意旨略以：被告丁○○藉其從事為客戶代辦電話業務之便，意圖為自己與第
    三人不法之利益，基於幫助他人詐欺之概括犯意，明知冒名「馮龍三」之不知名
    之成年男子，持來路不明之丙○○身分證資料盜刻之印章，欲申請電話為不法用
    途，竟為貪圖「馮龍三」所給付之申請電話代辦費，連續多次未經丙○○本人之
    同意，分別於民國九十一年五月十一日，持「馮龍三」所交付之上開「丙○○」
    證件、印章，至中華電信公司新竹營運處，以前開印章蓋用於申請書上之方式，
    偽冒代理「丙○○」申請裝設電話之申請書，而申辦（○三）0000000、
    0000000、0000000等三線室內電話；復於同月十七日，至中華電
    信公司東區南港服務中心，以同樣手法申辦（○二）00000000、000
    00000、00000000、00000000等四線室內電話；又於同月
    二十四日，以同前之方式，至中華電信公司雙和營運處，申辦裝設（○二）00
    000000、00000000等二線室內電話，及0000000000號
    之多功能免付費電話。以表示該電話等均係代理「丙○○」申辯，致中華電信公
    司誤以為丙○○有申裝電話門號之意，而依約提供通話服務，足生損害於於丙○
    ○及中華電信公司。被告則拿取每代辦一門號新臺幣二百元之不法利益。因認被
    告丁○○涉犯刑法第二百十六條、第二百十條之行使偽造私文書罪、第三十條第
    一項、第三百三十九條第二項之幫助詐欺罪等語。
二、按犯罪事實應依證據認定之，無證據不得認定其犯罪事實，又不能證明被告犯罪
    者，應諭知無罪之判決，刑事訴訟法第一百五十四條第二項、第三百零一條第一
    項定有明文。所謂認定犯罪事實之證據，係指足以認定被告確有犯罪行為之積極
    證據而言，該項證據自須適合於被告犯罪事實認定，始得採為斷罪資料。又苟未
    能發現相當證據，或證據不足以證明，自不能以推測或擬制之方法，以為裁判基
    礎，亦分別有最高法院二十九年度上字第三一○五號及同院四十年度臺上字第八
    六號判例意旨可資參照。
三、公訴意旨認被告涉犯偽造文書、詐欺等罪嫌，無非係以「馮龍三」交託物件予被
    告，均利用計程車遞交，與本人委辦之常情不同；又「馮龍三」申請之多線電話
    ，裝機地址廣佈臺北縣、市，及新竹地區；另「馮龍三」又以唐澤權遺失之身分
    證交被告申請三線市內電話（另經臺灣臺北地方法院檢察署檢察官為不起訴處分
    ），則「馮龍山」先後以多人之身分證申請多線電話，且裝機地點不定，被告豈
    會毫無懷疑，而認被告對於「馮龍三」之犯行有所認知。公訴人復憑中華電信公
    司申請書三紙、告訴人丙○○之指訴等，為認定被告犯行之主要論據。惟訊據被
    告堅決否認上開犯行，辯稱：伊於九十年二月至六月間，受僱於信冠快遞公司，
    為公司客戶提供物品運送、代繳水電費、申裝電話取件等服務，「馮龍三」係公
    司客戶，其委託公司後指派伊取件申辦電話，伊無權過問客戶真實身分及辦理電
    話之用意，伊並不知「馮龍三」委伊申辦電話未得告訴人丙○○之授權等語。經
    查：
  (一)「馮龍三」委託被告於九十年五月間，以告訴人「丙○○」之名義先後申請十線
    電話，有申請書等在卷為據（見警卷第十一頁至十八頁），亦為被告所不否認。
    且證人即信冠公司之營業部副主任陳乃一亦證稱被告曾於九十年二月間至六月間
    在信冠公司任職，擔任外務辦事員一事明確（見警卷第四十五頁），固可證明被
    告曾透過信冠公司，代「馮龍三」持丙○○證件、印章申辦多線電話之事實，然
    仍不足以逕斷被告對於「馮龍三」之犯罪行為有何認知。且申請電話並不限於本
    人親自申請，「馮龍三」既持有丙○○之證件、印章，被告認為「馮龍三」已得
    丙○○之同意申辦電話，非與常理不符。至於「馮龍三」代丙○○辦理多線電話
    之動機，本非被告所應過問，是仍難僅因被告對「馮龍三」之舉動無任何質疑即
    繩以刑責。況核以被告所填寫之三份申請書之代理人欄內，均詳載其真正身分證
    統一編號、戶籍地址等資料明確，若被告果有行使偽造私文書、幫助詐欺之犯意
    ，且明知其所填具之資料不實，豈會留下真實資料以供被害人查詢？是被告所辯
    對「馮龍三」之犯行不知情等語，當非無據。
  (二)又證人即信冠公司之副理乙○○到庭證稱：丁○○曾在信冠公司擔任外勤辦事員
    ，而所有外勤辦事員之業務，均由公司之客戶委託後，透過公司之指示交辦，外
    務員不能從中抽佣，而係按月領取薪資，也很難私接案件；至於客戶採會員制，
    但公司無法篩選、確認客戶之真實身分等語（見本院九十二年十二月十二日審判
    筆錄）；證人即信冠公司負責人甲○○則證稱：公司用電腦記帳，但因為客戶交
    辦多半是小事情，所以不篩選客戶，也無法過問客戶要辦的事是否合法等語（見
    本院九十三年一月十三日審判筆錄）。衡以常情，從事人力派遣、快遞之業務，
    係以其外務人力應付客戶之需求而從事服務，其目的在於快速、效率地提供客戶
    所需人力，故對於客戶身分、服務內容未深入瞭解，並非不符常理。而被告依所
    任公司之指示，為客戶「馮龍三」代辦電話申請，更難期待被告對「馮龍三」之
    真實身分、「馮龍三」與丙○○有無委託關係進行查詢。換言之，被告為信冠公
    司之員工，對於公司指派被告接辦之案件，豈能任被告有餘暇查明合法性後，再
    對公司之指派表示是否接受？是被告辯稱不知「馮龍三」交辦事項違法，當非虛
    言。
  (三)綜上所述，本件僅憑告訴人之指證，及申請書等文件，仍不足證明被告對其犯行
    有主觀上之認知，此外，復查無其他積極證據足以證明被告犯有公訴意旨所指之
    犯罪事實，亦不能憑推測其主觀犯意之方式繩以刑責，是本件被告犯嫌屬不能證
    明，揆以前揭說明，應為被告無罪之諭知。
據上論斷，應依刑事訴訟法第三百零一條第一項，判決如主文。
本案經檢察官徐名駒到庭執行職務。
中      華      民      國    九十三    年      一      月     三十     日
                                  臺灣板橋地方法院刑事第十庭
                                      審判長法  官    徐蘭萍
                                            法  官    彭全曄
                                            法  官    林漢強
右正本證明與原本無異。
如不服本判決，應於判決送達後十日內，向本院提出上訴狀。
                                            書記官    黃大千
中      華      民      國    九十三    年      一      月     三十     日
